臺灣高等法院花蓮分院刑事判決　　　　　　　　　　　九十三年度上易字第七一號
　　上　 訴　 人　臺灣花蓮地方法院檢察署檢察官
　　上訴人即被告　甲○○
右列上訴人因被告違反毒品危害防制條例案件，不服臺灣花蓮地方法院九十三年度玉
易字第九號中華民國九十三年六月一日第一審判決，提起上訴，本院判決如左：
    主  文
上訴駁回。
    理  由
一、本件檢察官向原法院聲請簡易判決處刑意旨略以：被告甲○○前因施用毒品案件
    ，經原法院裁定送勒戒處所施以觀察、勒戒後，認無繼續施用毒品之傾向，而由
    臺灣花蓮地方法院檢察署檢察官於民國（下同）八十九年十月九日，以八十九年
    度毒偵字第六八五號案件為不起訴處分確定。其竟仍不知悔改，於五年內復基於
    施用第二級毒品之犯意，於九十二年十二月十七日上午八、九時許，在其位於花
    蓮縣玉里鎮○○街九號之住處，施用第二級毒品安非他命一次，嗣為警於同年月
    十九日上午十一時五十分許，在上址循線查獲，因認被告涉犯毒品危害防制條例
    第十條第二項之施用第二級毒品罪嫌等語。
二、按起訴之程序違背規定者，應諭知不受理之判決，刑事訴訟法第三百零三條第一
    款定有明文。又按犯罪在刑法施行前，比較裁判前之法律孰為有利於行為人時，
    應就罪刑有關之一切情形，比較其全部之結果，而為整個之適用，不能割裂而分
    別適用有利益之條文，最高法院二十七年上字第二六一五號判例可資參照。查毒
    品危害防制條例固於九十三年一月九日生效施行，然新舊法關於施用毒品二犯應
    否訴追之規定並不相同，修正前毒品危害防制條例第二十條第三項對於施用毒品
    初犯，經觀察勒戒後，認無繼續施用毒品傾向，予以不起訴處分或不付審理裁定
    後，五年內再犯施用毒品犯行，尚須重新由法院裁定送勒戒處所施以觀察、勒戒
    ，倘無繼續施用毒品傾向，則由檢察官予以不起訴處分，需有繼續施用毒品之傾
    向，始得予以起訴處罰。但依新修正毒品危害防制條例第二十條第三項之反面解
    釋、第二十三條第二項之規定，可知五年內二犯毒品危害防制條例之罪者，應逕
    予追訴處罰。經比較新舊法結果，因二犯施用毒品者，依舊法尚需由法院裁定送
    勒戒處所施以觀察、勒戒後，認有繼續施用毒品之傾向，始受刑事追訴之處罰，
    自比新法逕行訴追之規定，較有利於行為人，依刑法第二條第一項但書之規定，
    自應適用舊法。
三、經查，被告前因施用毒品案件，經原法院裁定送勒戒處所施以觀察、勒戒後，認
    無繼續施用毒品之傾向，而由臺灣花蓮地方法院檢察署檢察官於八十九年十月九
    日，以八十九年度毒偵字第六八五號案件為不起訴處分確定之事實，有臺灣花蓮
    地方法院檢察署全國施用毒品案件紀錄表、臺灣高等法院被告全國前案紀錄表各
    乙份在卷可按，本件被告被訴施用毒品之犯嫌，係屬二犯，揆諸前揭說明，應適
    用修正前毒品危害防制條例之規定，先送勒戒處所施以觀察、勒戒後，認有繼續
    施用毒品之傾向，始得予以追訴處罰。惟檢察官未就被告本件犯行先聲請法院裁
    定送勒戒處所施以觀察、勒戒，以明被告是否有繼續施用毒品之傾向，即逕行聲
    請原法院以簡易判決處刑，此有臺灣高等法院被告全國前案紀錄表乙份在卷可按
    ，顯然違背修正前毒品危害防制條例關於施用毒品二犯之規定，揆諸前揭法條規
    定，原審諭知不受理之判決，尚無不合，檢察官之上訴意旨仍執法律上見解，謂
    本件如適用修正前之毒品危害防制條例，被告除遭依法追訴之外，尚需接受強制
    戒治；反之，如適用修正後之毒品危害防制條例，則被告只需依法追訴，尚無須
    接受強制戒治，顯以修正後之毒品危害防制條例對被告最有利。根據刑法第三十
    五條第二項規定「同種之刑以最高度之較長或較多者為重」之立法精神觀之，比
    較刑罰的輕重時，應以最壞的可能為基準，故應以「經觀察勒戒後認有繼續施用
    毒品之傾向者」之情況為基準，而在「經觀察勒戒後認有繼續施用毒品之傾向者
    」之情況中，顯然是修正後之毒品危害防制條例對被告最有利，且觀察勒戒乃保
    安處分應適用裁判時之法律即新法，原審認應適用修正前毒品危害防制條例，顯
    有違誤云云；然本院審核結果，仍認修正前之舊法較新法有利被告，因被告經保
    安處分之觀察勒戒後，如無繼續施用毒品傾向，即可獲不起訴處分，再保安處分
    性質係對被告之矯正治療，並非刑罰性質，對被告有利，是檢察官之上訴，為無
    理由，應予駁回，並不經言詞辯論為之。
據上論斷，應依刑事訴訟法第三百六十八條、第三百七十二條，判決如主文。
中    華    民    國      九十三      年      八      月      四        日
                              審判長法官  吳  鴻  章
                                    法官  林  慶  煙
                                    法官  黃  永  祥
右正本證明與原本無異。
本件不得上訴。
                                  書記官  吳  家  瑩
中    華    民    國      九十三      年      八      月       四       日
